臺灣彰化地方法院員林簡易庭民事判決
111年度員簡字第152號
原      告  第一產物保險股份有限公司

法定代理人  李正漢  
訴訟代理人  陳和成  


被      告  楊孟暉  
上列當事人間請求損害賠償事件，本院於民國111年6月14日言詞
辯論終結，判決如下：
    主      文
被告應給付原告新臺幣（下同）145,293元，及自民國111年5月2
4日起至清償日止，按週年利率5％計算之利息。
訴訟費用（減縮部分除外）由被告負擔。
本判決得假執行；但被告如以145,293元為原告供擔保，得免為
假執行。
    事實及理由
壹、程序部分：   
一、按訴狀送達後，原告不得將原訴變更或追加他訴。但擴張或
    減縮應受判決事項之聲明者，不在此限，民事訴訟法第255
    條第1項第3款定有明文。上開規定於簡易訴訟程序亦適用之
    ，此參同法第436條第2項規定自明。經查，原告原請求被告
    應給付原告新臺幣（下同）178,500元，及自起訴狀繕本送
    達翌日起至清償日止，按週年利率5％計算之利息；嗣於民國
    111年6月14日當庭減縮聲明為被告應給付原告145,293元，
    及自起訴狀繕本送達翌日起至清償日止，按週年利率5％計算
    之利息，核屬減縮應受判決事項之聲明，與前揭規定相符，
    應予准許。
二、被告經合法通知，未於言詞辯論期日到場，核無民事訴訟法
    第386條所列各款事由，爰依原告之聲請，由其一造辯論而
    為判決。
貳、實體部分：　　
一、原告主張：被告於110年1月4日晚間10時許，駕駛車牌號碼0
    000-00號自用小客車（下稱肇事車輛），行至彰化縣永靖鄉
    中山路2段與瑚璉路口時，因駕駛不慎致原告所承保、訴外
    人王素卿所有之車牌號碼000-0000號自用小客車（下稱系爭
    車輛）受損。系爭車輛經送修理廠估價，估價金額已超過最
    高修復金額，原告依約以全損金額賠付178,500元後，依保
    險法第53條第1項之規定取得代位求償權，考量原修復估價
    費用共計437,750元（含零件324,964元、工資70,083元、烤
    漆42,703元），並經考量零件折舊因素，認被告應賠償145,
    293元（含零件32,507元、工資70,083元、烤漆42,703元）
    ，爰依民法第184條第1項前段、第191條之2及保險法第53條
    第1項之規定提起本件訴訟等語，並聲明：如主文第1項所示
    。
二、被告未於言詞辯論期日到場，亦未提出書狀作任何聲明或陳
    述。
三、得心證之理由：
（一）原告主張上開事實，業據其提出汽車保險計算書、系爭車
      輛報廢之車輛異動登記書、彰化縣警察局道路交通事故當
      事人登記聯單、道路交通事故現場圖、系爭車輛行車執照
      、上立汽車股份有限公司估價單、受損照片等為證，並經
      本院向彰化縣警察局員林分局調取交通事故卷宗等資料，
      查閱屬實，且被告經合法通知，未於言詞辯論期日到場，
      復未提出書狀爭執，依民事訴訟法第436條第2項、第280
      條第3項前段準用同條第1項前段之規定，視同自認，堪認
      原告之主張為真實。
（二）按因故意或過失，不法侵害他人之權利者，負損害賠償責
      任；汽車、機車或其他非依軌道行駛之動力車輛，在使用
      中加損害於他人者，駕駛人應賠償因此所生之損害。但於
      防止損害之發生，已盡相當之注意者，不在此限，民法第
      184條第1項前段、第191條之2分別定有明文。次按被保險
      人因保險人應負保險責任之損失發生，而對於第三人有損
      失賠償請求權者，保險人得於給付賠償金額後，代位行使
      被保險人對於第三人之請求權；但其所請求之數額，以不
      逾賠償金額為限，保險法第53條第1項亦定有明文。查被
      告駕駛肇事車輛不慎與系爭車輛發生碰撞，造成系爭車輛
      受有損害，被告之行為與系爭車輛所受損害有相當因果關
      係，並依民法第191條之2規定，推定被告之上開行為係有
      過失，被告復未舉證證明其就防止損害發生已盡相當之注
      意，自應就系爭車輛之損害負賠償責任。則原告已依保險
      契約支付系爭車輛之修復費用，並依保險代位之規定，請
      求被告負損害賠償責任，自屬有據。
（三）另按不法毀損他人之物者，被害人得請求賠償其物因毀損
      所減少之價額；負損害賠償責任者，除法律另有規定或契
      約另有訂定外，應回復他方損害發生前之原狀；第1項情
      形，債權人得請求支付回復原狀所必要之費用，以代回復
      原狀，民法第196條、第213條第1項、第3項分別定有明文
      。又按物被毀損時，被害人除得依民法第196條請求賠償
      外，並不排除民法第213條至第215條之適用，惟民法第19
      6條之規定即係第213條之法律另有規定，請求賠償物被毀
      損所減少之價額，得以修復費用為估定之標準，但以必要
      者為限，例如：修理材料以新品換舊品，應予折舊。查原
      告雖因系爭車輛經送修理廠估價，估價金額已超過最高修
      復金額，遂依約以全損金額賠付178,500元，惟推定全損
      之金額及全損理賠金額係原告依保險契約計算理賠金額之
      計算式，並非實際損害狀態，故仍應以系爭車輛受損情形
      所估算之修理費用核算賠償金額為是。又系爭車輛修復之
      估價費用共計437,750元（含零件324,964元、工資70,083
      元、烤漆42,703元），其中零件部分，係以新零件代替舊
      零件，揆諸前揭說明，自應將零件折舊部分予以扣除。又
      依行政院所頒之「固定資產耐用年數表」及「固定資產折
      舊率」之規定，「非運輸業用客車、貨車」之耐用年數為
      5年，依定率遞減法每年折舊1000分之369，另依營利事業
      所得稅查核準則第95條第6項規定「固定資產提列折舊採
      用定率遞減法者，以1年為計算單位，其使用期間未滿1年
      者，按實際使用之月數相當於全年之比例計算之，不滿1
      月者，以1月計」。參照系爭車輛行車執照所載，系爭車
      輛於101年12月出廠，計算至本件車禍發生日即110年1月4
      日，已使用8年2月（未滿1月，以1月計），則零件扣除折
      舊後之修復費用估定為32,507元（詳如附表之計算式）。
      至於工資、烤漆部分，並無折舊問題。從而，系爭車輛之
      修復必要費用共計為145,293元（含零件32,507元、工資7
      0,083元、烤漆42,703元）。
（四）再按給付無確定期限者，依民法第229條第2項之規定，債
      務人於債權人得請求給付時，經其催告而未為給付，自受
      催告時起，負遲延責任；其經債權人起訴而送達訴狀者，
      與催告有同一效力。而遲延之債務，以支付金錢為標的者
      ，債權人得請求依法定利率計算之遲延利息；應付利息之
      債務，其利率未經約定，亦無法律可據者，週年利率為百
      分之5，民法第233條第1項、第203條分別定有明文。本件
      原告對被告之債權，核屬無確定期限之給付，然既經原告
      起訴而送達訴狀，被告迄未給付，當應負遲延責任，故原
      告請求被告應給付自收受起訴狀繕本送達之翌日（即111
      年5月24日）起至清償日止，按週年利率5％計算之利息，
      核無不合，併予准許。　　　
四、綜上所述，原告依民法第184條第1項前段、第191條之2前段
    及保險法第53條第1項之規定，請求被告給付如主文第1項所
    示，為有理由，應予准許。
五、本判決係依民事訴訟法第427條訴訟適用簡易程序所為被告
    敗訴之判決，依同法第389條第1項第3款規定，應依職權宣
    告假執行，並依同法第392條第2項規定，依職權宣告被告如
    供擔保，得免為假執行。
六、本件事證已臻明確，兩造其餘攻擊防禦方法及舉證，經審酌
    與判決結果不生影響，爰不逐一論述。
七、訴訟費用負擔之依據：民事訴訟法第78條。
中　　華　　民　　國　　111 　年　　6 　　月　　21　　日
                  員林簡易庭  法  官　黃士瑋
以上正本係照原本作成。
如不服本判決，須於判決送達後20日內，向本院提出上訴狀。（
須按他造當事人之人數附繕本）。如委任律師提起上訴者，應一
併繳納上訴審裁判費。
中　　華　　民　　國　　111 　年　　6 　　月　　21　　日
                              書記官  張莉秋                           

附表
--------------------------------------------------------
折舊時間           金額
第1年折舊值        324,964×0.369=119,912
第1年折舊後價值    324,964-119,912=205,052
第2年折舊值        205,052×0.369=75,664
第2年折舊後價值    205,052-75,664=129,388
第3年折舊值        129,388×0.369=47,744
第3年折舊後價值    129,388-47,744=81,644
第4年折舊值        81,644×0.369=30,127
第4年折舊後價值    81,644-30,127=51,517
第5年折舊值        51,517×0.369=19,010
第5年折舊後價值    51,517-19,010=32,507
第6年折舊值        0
第6年折舊後價值    32,507-0=32,507
第7年折舊值        0
第7年折舊後價值    32,507-0=32,507
第8年折舊值        0
第8年折舊後價值    32,507-0=32,507
第9年折舊值        0
第9年折舊後價值    32,507-0=32,507